臺灣基隆地方法院基隆簡易庭小額民事判決
110年度基小字第1657號
原      告  謝鳳珠  

被      告  馬蓉蓉  

上列當事人間不當得利事件，本院於民國110年9月15日辯論終結
，判決如下：
    主      文
被告應給付原告新臺幣伍萬元。
訴訟費用新臺幣壹仟元由被告負擔。
本判決得假執行。但被告如以新臺幣伍萬元為原告預供擔保，得
免為假執行。
    事實及理由
一、原告主張：
　　被告於民國107年8月間某日，將其申辦之中國信託商業銀行
    股份有限公司基隆分行000000000000帳號帳戶（下稱系爭帳
    戶）之存摺、提款卡、密碼等物，提供予不詳詐騙集團之成
    員使用。嗣該詐騙集團成員果於108年8月13日上午10時左右
    ，冒稱原告丈夫盧金正之友人「小胖」，藉由電話誆騙原告
    其即「小胖」需款孔急云云；原告誤信其詞，遂於同日下午
    3時2分左右，在恆春郵局，以丈夫盧金正之名義，匯款新臺
    幣（下同）50,000元至被告申辦之系爭帳戶。因被告並無法
    律上之原因，卻以系爭帳戶受領原告之匯款，並致原告受有
    50,000元之財產損害，是原告乃本於不當得利之法律關係，
    請求被告返還其以系爭帳戶受領之不法利得，並聲明：被告
    應給付原告50,000元。
二、被告答辯：
　　被告也是被騙的。
三、本院判斷：　　　　
    查被告於107年8月間某日，將其申辦之系爭帳戶存摺、提款
    卡、密碼等物，提供予不詳詐騙集團之成員使用；其後，該
    詐騙集團成員果於108年8月13日上午10時左右，冒稱原告丈
    夫盧金正之友人「小胖」，藉由電話誆騙原告其即「小胖」
    需款孔急云云，使原告誤信其詞，於同日下午3時2分左右，
    在恆春郵局，以丈夫盧金正之名義，匯款50,000元至被告申
    辦之系爭帳戶，嗣該詐騙集團果將該筆款項提領一空，為此
    ，被告已遭臺灣基隆地檢署檢察官提起公訴，案經本院刑事
    庭以108年度原金訴字第4號刑事判決，就被告論處相應之罪
    刑確定。此悉經本院職權查詢被告前案紀錄並調取上開刑事
    案卷核閱屬實，有臺灣高等法院被告前案紀錄表、本院108
    年度金訴字第4號刑事判決存卷為憑。是依上開證據調查結
    果，堪信原告主張「其因遇詐騙，方匯款50,000元至系爭帳
    戶」等語為真。按無法律上之原因而受利益，致他人受損害
    者，應返還其利益，民法第179條前段定有明文。又基於給
    付而受利益之「給付型不當得利」，所謂「無法律上之原因
    」，係指受益人之得利欠缺「財貨變動之基礎權利及法律關
    係」之給付目的而言，依舉證責任分配原則，應由主張該不
    當得利返還請求權存在之人即原告，舉證證明其給付欠缺給
    付目的（最高法院107年度台上字第440號判決意旨參照）。
    承前，原告於108年8月13日下午3時2分左右，匯款50,000元
    至被告申辦之系爭帳戶，乃「原告有目的及有意識之匯款給
    付」，故本件應屬「給付型之不當得利」，因原告業已證明
    其係「被騙匯款」，故自客觀以言，被告顯然欠缺取得該筆
    匯款之基礎權利及其法律關係，今被告無法律上之原因，卻
    以系爭帳戶受領原告之上開匯款，並致原告受有50,000元之
    財產損害，是原告本於不當得利之法律關係，請求被告返還
    其以系爭帳戶受領之利得50,000元，即屬適法有據，為有理
    由，應予准許。爰判決如主文第一項所示。
四、本件第一審裁判費為1,000元，此外核無其他訴訟費用之支
    出，是本件訴訟費用額確定為1,000元，爰依職權確定前開
    訴訟費用由敗訴之被告負擔。
五、本判決係適用小額訴訟程序所為被告敗訴之判決，依民事訴
    訟法第436條之20之規定，應依職權宣告假執行，爰依職權
    宣告之，併酌情宣告被告預供相當之擔保金額後，得免為假
    執行。
六、據上論結，本件原告之訴為有理由，依民事訴訟法第436條
    之19第1項、第436條之20、第436條之23、第436條第2項、
    第87條第1項、第78條、第392條第2項，判決如主文。
中　　華　　民　　國　　110 　年　　9 　　月　　15　　日

                  基隆簡易庭法  官   王慧惠
以上正本係照原本作成。　　　　　　　　　   
對於本件判決如有不服，應於收受送達後20日內向本院提出上訴
書狀，上訴於本院合議庭，並按他造當事人之人數附具繕本。
當事人之上訴，非以判決違背法令為理由不得為之，上訴狀應記
載上訴理由，表明下列各款事項：
㈠原判決所違背之法令及其具體內容。
㈡依訴訟資料可認為原判決有違背法令之具體事實。
如委任律師提起上訴者，應一併繳納上訴審裁判費。　　
中　　華　　民　　國　　110 　年　　9 　　月　　15　日 
                             書記官   姚安儒